臺灣新北地方法院刑事判決
111年度金訴字第355號
公  訴  人  臺灣新北地方檢察署檢察官
被      告  吳奇諺


上列被告因違反洗錢防制法等案件，經檢察官提起公訴（110年
度偵字第44068號），被告於準備程序中就被訴事實為有罪之陳
述，經告以簡式審判之旨，並聽取當事人意見後，本院合議庭裁
定由受命法官獨任進行簡式審判程序，判決如下：
    主  文
甲○○幫助犯洗錢防制法第十四條第一項之洗錢罪，處有期徒刑貳
月，併科罰金新臺幣壹萬元，罰金如易服勞役，以新臺幣壹仟元
折算壹日。緩刑貳年，緩刑期間付保護管束，並應依檢察官指定
之期間，接受玖小時之法治教育課程。未扣案之犯罪所得新臺幣
伍仟元沒收，如全部或一部不能沒收或不宜執行沒收時，追徵其
價額。
    事  實
一、甲○○可預見將金融機構帳戶提供他人使用，他人將可能利用
    所提供之帳戶遂行詐欺取財之犯罪行為，以之作為收受、提
    領詐欺犯罪所得使用，提領後即產生遮斷資金流動軌跡，而
    藉此掩飾或隱匿犯罪所得之真正去向，竟不違背其本意，基
    於幫助他人實施詐欺取財及洗錢之不確定故意，於民國110
    年6月18日14時25分許，以新臺幣（下同）5,000元之代價，
    將其所申辦之台北富邦商業銀行（下稱富邦銀行）帳號0000
    00000000號帳戶（下稱本案帳戶）之網路銀行帳號及密碼，
    透過通訊軟體LINE（下稱LINE）傳送方式，提供予真實姓名
    年籍不詳、LINE暱稱「Mia」、「Bp俊」之成年人（不能排
    除一人分飾多角之可能，故無證據證明為3人以上共犯，亦
    無證據證明為未滿18歲之人，下合稱某甲），而容任某甲得
    以任意使用本案帳戶，供作向他人詐欺取財及收受、轉匯、
    提領犯罪所得使用，藉以對某甲提供助力。嗣某甲即意圖為
    自己不法之所有，基於詐欺取財之犯意，於110年6月28日19
    時52分許，以LINE暱稱「Lisa」聯繫乙○○並佯稱其係乙○○之
    姪女黃秀菊，需借錢購屋云云，致乙○○陷於錯誤，而委請其
    外甥女鄭美華於110年6月29日12時11分許，前往址設新北市
    ○○區○○路00號之新北市板橋區農會溪崑辦事處，臨櫃匯款30
    萬元至本案帳戶，旋遭某甲轉匯一空，致生金流斷點，使警
    方無從追索查緝，而掩飾、隱匿此部分犯罪所得之去向。
二、案經乙○○委請鄭美華訴由新北市政府警察局蘆洲分局報請臺
    灣新北地方檢察署檢察官偵查起訴。
    理  由
一、被告甲○○所犯者為死刑、無期徒刑、最輕本刑為3年以上有
    期徒刑以外之罪，亦非屬高等法院管轄之第一審案件，其於
    本院準備程序進行中就被訴事實為有罪之陳述，經告知簡式
    審判程序之旨，並聽取檢察官、被告之意見後，本院合議庭
    依刑事訴訟法第273條之1第1項之規定，裁定由受命法官獨
    任進行簡式審判程序。又依刑事訴訟法第273條之2、同法第
    159條第2項之規定，簡式審判程序不適用傳聞法則有關限制
    證據能力之相關規定，合先敘明。
二、上揭犯罪事實，業據被告於警詢、本院準備程序及審理時均
    坦承不諱（見偵卷第7至10頁；本院卷第42、46、48至49頁
    ），核與證人即告訴人乙○○之告訴代理人鄭美華於警詢時之
    證述（見偵卷第11至13頁）大致相符，並有新北市政府警察
    局板橋分局沙崙派出所（下稱沙崙派出所）受理各類案件紀
    錄表、受（處）理案件證明單、內政部警政署反詐騙諮詢專
    線紀錄表、沙崙派出所受理詐騙帳戶通報警示簡便格式表、
    金融機構聯防機制通報單、新北市板橋區農會匯款申請書、
    LINE搜尋好友畫面擷圖各1份、LINE對話擷圖7張、告訴人乙
    ○○存摺封面照片、聊天記錄之譯文、富邦銀行北新莊分行11
    0年8月2日北富銀北新莊字第1101000032號函暨所附存戶基
    本資料表及存款交易明細、富邦銀行北新莊分行111年1月12
    日北富銀北新莊字第1110000005號函暨所附各類存款歷史對
    帳單各1份、LINE對話紀錄擷圖、臺外幣交易明細查詢畫面
    擷圖各2份、電子信箱畫面擷圖1張（見偵卷第19至27、31至
    49、55至59、71至99頁）在卷可證，綜合上開補強證據，足
    資擔保被告上開任意性自白，具有相當可信性，應堪信屬實
    。綜上，本案事證明確，被告上開犯行堪以認定，應予依法
    論科。
三、論罪科刑：
㈠、核被告所為，係犯刑法第30條第1項、第339條第1項之幫助詐
    欺取財罪，及刑法第30條第1項、洗錢防制法第2條第2款、
    第14條第1項之幫助一般洗錢罪。被告以一行為同時觸犯幫
    助詐欺取財罪及幫助一般洗錢罪，為想像競合犯，應依刑法
    第55條規定，從一重論以幫助一般洗錢罪處斷。又被告基於
    幫助之不確定故意為上開犯行，為幫助犯，依刑法第30條第
    2項規定，按正犯之刑減輕之；且被告於本院準備程序及審
    理時中均自白本案洗錢犯行不諱，是就其所犯一般洗錢罪，
    依洗錢防制法第16條第2項之規定減輕其刑，並依刑法第70
    條規定遞減輕之。
㈡、爰審酌被告已預見將本案帳戶提供他人使用，可能因此幫助
    他人遂行詐欺及洗錢犯行，竟將本案帳戶之網路銀行帳號及
    密碼提供予他人使用，致告訴人乙○○受有財產損害，並使犯
    罪追查趨於複雜，已影響社會正常交易安全及秩序，且增加
    告訴人乙○○求償之困難度，行為殊不足取；且未與告訴人乙
    ○○達成和解，犯罪所生損害未經彌補。惟考量被告於本案之
    前，未曾受有期徒刑以上刑之宣告，此有臺灣高等法院被告
    前案紀錄表1份附卷可憑，素行尚可，且犯後尚能坦承犯行
    之態度非劣；兼衡被告於偵查中自述其高職畢業之智識程度
    、從事水電相關工作收入情形等家庭經濟生活狀況（見偵卷
    第65頁），暨檢察官就科刑範圍之意見，本案被害人數及所
    受財產損害數額之多寡、被告之犯罪動機、目的、手段、所
    獲利益高低等一切情狀，量處如主文所示之刑，並諭知罰金
    易服勞役之折算標準。又依刑法第41條第1項規定得易科罰
    金之罪以所犯最重本刑為「5年有期徒刑以下之刑」者為限
    ，被告本案所犯為洗錢防制法第14條第1項之一般洗錢罪，
    其法定刑為「7年以下有期徒刑」，非屬得易科罰金之法定
    刑，是被告所犯雖經本院判處有期徒刑2月，依法仍不得諭
    知易科罰金之折算標準，惟仍得依刑法第41條第3項規定請
    求易服社會勞動，附此敘明。
㈢、被告前未曾因故意犯罪受有期徒刑以上刑之宣告，有臺灣高
    等法院被告前案紀錄表在卷可憑，業如前述，其因一時失慮
    ，致罹刑章，犯後於本院審理時坦承犯行，尚具悔意，且考
    量其雖有意願與告訴人乙○○進行和解，但經本院致電聯繫告
    訴人乙○○表示其年事已高，沒有意願來回奔波，而無法促成
    和解一情，有本院公務電話紀錄表1份（見本院卷第23頁）
    在卷可憑，並審酌被告之本案犯罪情節、所生危害程度等情
    ，認其經此偵、審程序，當知所警惕而無再犯之虞，本院綜
    合上情，認上開有期徒刑之宣告，已足策其自新，所宣告之
    刑，以暫不執行為適當，認依刑法第74條第1項第1款之規定
    ，宣告緩刑2年，以利自新。又為使被告能深切記取教訓及
    強化法治觀念，使其於緩刑期內深知警惕，避免再度犯罪，
    並參酌其生活情狀及考量本案情節、所生危害等情，命被告
    於緩刑期間內，應依檢察官指定之期間，接受9小時之法治
    教育課程，復依刑法第93條第1項第2款規定，一併諭知於緩
    刑期間付保護管束。倘被告於本案緩刑期間，違反上開所定
    負擔情節重大，足認原宣告之緩刑難收其預期效果，而有執
    行刑罰之必要，依刑事訴訟法第476條、刑法第75條之1第1
    項第4款規定，檢察官得聲請撤銷其緩刑之宣告，附此敘明
    。
四、沒收部分：
㈠、被告提供之本案帳戶，業經通報列為警示帳戶，業為被告坦
    認在卷（見偵卷第8頁），並有前揭沙崙派出所受理詐騙帳
    戶通報警示簡便格式表、金融機構聯防機制通報單、富邦銀
    行北新莊分行111年1月12日北富銀北新莊字第1110000005號
    函暨所附各類存款歷史對帳單在卷可佐，且經本案偵、審程
    序後，已無法再提供正常流通交易使用；就本案帳戶存摺、
    提款卡部分，尚在被告持有保管中，為其自承在卷（見本院
    卷第48頁），而未據扣案，但所屬本案帳戶既已遭警示，該
    交易工具已失其匿名性，也無法再提供他人任意使用，實質
    上無何價值，又本案帳戶存摺、提款卡非違禁物或法定應義
    務沒收之物，爰不予宣告沒收。　　
㈡、按犯罪所得，屬於犯罪行為人者，沒收之；前2項之沒收，於
    全部或一部不能沒收或不宜執行沒收時，追徵其價額，刑法
    第38條之1第1項前段、第3項各有明文。又因犯罪所得之物
    ，自以實際所得者為限，苟無所得或尚未取得者，自無從為
    沒收追繳之諭知（最高法院89年度台上字第3434號判決意旨
    參照）。而幫助犯僅對犯罪構成要件以外之行為為加功，且
    無共同犯罪之意思，自不適用責任共同之原則，對於正犯所
    有供犯罪所用或因犯罪所得之物，勿庸併為沒收之宣告（最
    高法院86年度台上字第6278號判決意旨參照）。另按犯洗錢
    防制法第14條之罪，其所移轉、變更、掩飾、隱匿、收受、
    取得、持有、使用之財物或財產上利益，沒收之；犯第15條
    之罪，其所收受、持有、使用之財物或財產上利益，亦同，
    洗錢防制法第18條第1項定有明文。惟因洗錢行為之標的是
    否限於行為人者始得宣告沒收，法無明文，是倘法條未規定
    「不問屬於犯罪行為人與否均沒收」時，自仍以屬於被告所
    有者為限，始應予沒收。經查：
　⒈被告因本案獲得5,000元報酬，業據被告於警詢、偵查中、本
    院審理時陳明在卷（見偵卷第9、66頁；本院卷第48頁），
    並有LINE對話紀錄擷圖2紙（見偵卷第89至91頁）在卷可參
    ，然未據扣案，亦未由告訴人乙○○取回，屬被告本案犯行之
    犯罪所得，應依前開刑法規定宣告沒收，並於全部或一部不
    能沒收或不宜執行沒收時，追徵其價額。
　⒉就告訴人乙○○委請鄭美華匯款30萬元至本案帳戶，旋遭轉匯
    一空部分，因無證據證明係由被告親自收取或提領，亦無證
    據證明被告就此部分款項，具有事實上之管領處分權限，則
    依上開規定及說明，無從就上開款項，依洗錢防制法第18條
    第1項或刑法第38條之1第1項前段之規定，對被告宣告沒收
    。
據上論斷，應依刑事訴訟法第273條之1第1項、第299條第1項前
段（本案採判決精簡原則，僅引述程序法條），判決如主文。
本案經檢察官丙○○提起公訴，檢察官鄭心慈到庭執行職務。
中　　華　　民　　國　　111 　年　　8 　　月　　24　　日
                  刑事第十五庭  法  官  梁世樺
以上正本證明與原本無異。
如不服本判決應於收受判決後20日內向本院提出上訴書狀，並應
敘述具體理由；其未敘述上訴理由者，應於上訴期間屆滿後20日
內向本院補提理由書（均須按他造當事人之人數附繕本）「切勿
逕送上級法院」。
                                書記官　曾翊凱
中　　華　　民　　國　　111 　年　　8 　　月　　25　　日
附錄本案論罪科刑法條全文：
洗錢防制法第2條
本法所稱洗錢，指下列行為：
一、意圖掩飾或隱匿特定犯罪所得來源，或使他人逃避刑事追訴
    ，而移轉或變更特定犯罪所得。
二、掩飾或隱匿特定犯罪所得之本質、來源、去向、所在、所有
    權、處分權或其他權益者。
三、收受、持有或使用他人之特定犯罪所得。
　　
洗錢防制法第14條
有第2條各款所列洗錢行為者，處7年以下有期徒刑，併科新臺幣
5百萬元以下罰金。
前項之未遂犯罰之。
前二項情形，不得科以超過其特定犯罪所定最重本刑之刑。

中華民國刑法第339條
意圖為自己或第三人不法之所有，以詐術使人將本人或第三人之
物交付者，處5年以下有期徒刑、拘役或科或併科50萬元以下罰
金。
以前項方法得財產上不法之利益或使第三人得之者，亦同。
前二項之未遂犯罰之。　

刑法第30條
幫助他人實行犯罪行為者，為幫助犯。雖他人不知幫助之情者，
亦同。
幫助犯之處罰，得按正犯之刑減輕之。